最高法院刑事判決　　　　　　九十六年度台上字第五五二四號
上　訴　人　甲○○
　　　　　　　　　　8號3樓
選任辯護人　林上鈞律師
上　訴　人　乙○○
上列上訴人等因違反期貨交易法案件，不服台灣高等法院中華民
國九十三年一月六日第二審判決（九十二年度上訴字第三四九九
號，起訴案號：台灣板橋地方法院檢察署八十八年度偵字第二六
八二二號、八十九年度偵字第一四二四二號、第一八三二五號、
第一九五三六號），提起上訴，本院判決如下：
    主  文
原判決撤銷，發回台灣高等法院。
    理  由
本件原判決認定(一)設址於台北縣三重市○○路○段九十七號十二
樓之二「興利開發有限公司」（下稱興利公司）係由陳鳳英（另
案審理）擔任負責人，興利公司於民國八十九年一月十五日改名
為「鉅富開發有限公司」（下稱鉅富公司），又於八十九年四月
二十一日更名為「鑫寶開發有限公司」（下稱鑫寶公司），轉由
上訴人甲○○受某香港商人「葉先生」之託承接，登記為名義負
責人。陳鳳英擔任鉅富公司負責人期間，明知經營期貨服務仲介
等事業，須經主管機關之許可並發給許可證照，始得營業，而該
公司之登記之營業項目並未包括上述期貨服務業務，竟與上訴人
乙○○（對外自稱ＪＥＲＲＹ）基於概括犯意聯絡，由乙○○擔
任經理職務，僱用蘇萌琦、陳江和、謝佩雯、周瓊蕙、江雅婷、
鄭巧慧、李麗娟、王意雯、高婷婷等人（均經第一審判決），提
供電腦設備及外匯資訊服務，招攬張馨文、陳宗樺、楊振億、林
靜如等不特定客戶，與港商香港恆裕亞洲無限公司（GLORY RICH
ASIA LTD）簽訂「顧客合約」，以最低美金一萬元或二萬元進行
開戶，匯款至香港中國銀行之000000000000000
號帳戶，或NAN YANG COMMERCIAL BANK LTD之00000000
0000號帳戶內，而以美金五百元為一口，進行馬克、日幣、
英鎊、瑞郎等「外匯保證金之期貨交易」，鉅富公司每介紹完成
一口「外匯保證金之期貨交易」，即得由香港恆裕亞洲無限公司
處抽取美金八十元之佣金。(二)甲○○自八十九年四月二十一日掛
名登記為鑫寶公司之負責人，並僱用有犯意聯絡之乙○○及湯人
豪（另由台灣台北地方法院審理），由乙○○擔任經理職務，湯
人豪擔任顧問職務，招攬黃寶玉、鄭志雄、陳銘忠、吳黃雪瑛、
李惠如、黃源億、楊武雄、蔡秀蓮、王佩琳、黃淑珠、董山能、
黃榮進、吳民治、洪愛華、蔡雅如、黃秀好、葉智斌、劉雯惠等
不特定人，與香港恆裕亞洲無限公司簽訂「顧客合約」，並以最
低美金一萬元或二萬元進行開戶，匯款至前開香港中國銀行之帳
戶，而以美金五百元為一口，進行馬克、日幣、英鎊、瑞郎等「
外匯保證金之期貨交易」，鑫寶公司每介紹完成一口「外匯保證
金之期貨交易」，即得由香港恆裕亞洲無限公司處抽取美金八十
元之佣金等情，因而撤銷第一審關於甲○○部分之判決，改判仍
論處甲○○共同未經許可，擅自經營期貨經理事業及期貨顧問事
業之罪刑，並維持第一審論處乙○○同一罪刑（累犯）部分之判
決，駁回該部分乙○○在第二審之上訴，固非無見。
惟查(一)按公司負責人僱用經理或其他職員以執行公司業務，本人
鮮少至公司對公司職員下達執行業務之指示者，屢有所見。自不
能執此遽指該公司負責人，並非屬於實際負責人，而僅係名義上
之掛名負責人。原判決既認定甲○○已登記為鑫寶公司之負責人
，並僱用乙○○擔任該公司經理，湯人豪為該公司顧問。並由乙
○○僱用蘇萌琦等職員在該公司為原判決事實欄所示之業務。竟
又以該公司業務係由乙○○統籌處理，甲○○很少到該公司去等
由，認甲○○僅係名義上為鑫寶公司負責人，並非實際上負責人
（見原判決理由一之(七)記載），所持見解與經驗法則不符，已不
無可議。又其理由既認定甲○○所辯其僅為鑫寶公司名義上負責
人為可採。竟又認定甲○○與乙○○、湯人豪間，對鑫寶公司所
為擅自經營期貨事業及期貨顧問事業之行為，有犯意聯絡及行為
分擔，應同負共同正犯責任。亦不無理由矛盾之違法。(二)原判決
論處甲○○、乙○○二人（下稱上訴人二人）共同未經許可，擅
自經營期貨經理事業及期貨顧問事業之罪刑，對於上訴人二人所
經營如原判決事實所載之業務，究竟何部分業務屬於期貨經理事
業，何部分業務屬於期貨顧問事業，既未於事實欄詳予區別認定
，復未於理由欄加以論斷說明，自有未合。又期貨經理業務與期
貨仲介業務，原屬不同之業務（參見財政部證券暨期貨管理委員
會（八六）台財證(五)字第五六五六０號函，將非法經營期貨交易
業務及非法為仲介期貨交易業務認屬不同之業務行為可知）。上
訴人二人所為如原判決事實欄之行為，究屬經營期貨經理事業之
行為，抑屬仲介期貨交易之行為，如屬仲介期貨交易行為，是否
亦成立犯罪？係違反期貨交易法第一百十二條何款之行為？原判
決理由欄未予明確之論斷說明，已有未合；竟謂上訴人二人仲介
客戶與香港公司為外匯期貨交易部分即屬未經許可擅自經營期貨
經理事業之行為（原判決理由二第一行、第二行記載），亦有未
當。上訴人二人上訴意旨指摘原判決不當，非無理由，應認原判
決有撤銷發回更審之原因。原判決對於甲○○不另為無罪諭知部
分，基於審判不可分之原則，應併予發回。
據上論結，應依刑事訴訟法第三百九十七條、第四百零一條，判
決如主文。
中　　華　　民　　國　九十六　年　　十　　月　 十八 　日
                      最高法院刑事第八庭
                          審判長法官  陳　正　庸
                                法官  賴　忠　星
                                法官  林　開　任
                                法官  宋　　　祺
                                法官  石　木　欽
      本件正本證明與原本無異
                                      書  記  官
中　　華　　民　　國　九十六　年　　十　　月　二十六　日
                                                Ａ
